臺灣士林地方法院民事簡易判決
110年度士簡字第1670號
原      告  梁愷文
送達代收人  陳孟琪

訴訟代理人  陳立怡律師
被      告  邱敬凱
居臺北市○○區○○街0段000號2樓之2
訴訟代理人  呂秋𧽚律師
陳建宇律師
上      一
複  代理人  謝宜羣
上列當事人間請求損害賠償事件，本院於民國111年3月15日言詞
辯論終結，判決如下：
    主  文
原告之訴及假執行之聲請均駁回。
訴訟費用新臺幣參仟肆佰貳拾元由原告負擔。
    事實及理由
一、原告起訴主張：
　㈠原告於民國108年間，透過友人介紹至被告經營之工作室進行
    刺青，並以刺青圖樣須係原創，且可以以該圖樣參比賽之條
    件，與被告談妥刺青內容（下稱系爭刺青），總價金為新臺
    幣（下同）14萬元，並於109年6月間開始進行刺青，於110
    年初方完成系爭刺青；嗣後，原告發現系爭刺青並非被告原
    創，於系爭刺青中含有其他藝術家之作品，且被告係在未經
    著作權人之授權，即逕行使用。
　㈡原告提供參考作品，僅係提供參考，並非同意完全使用他人
    作品，原告根本不知道系爭刺青係有使用他人作品，被告也
    曾經說過系爭刺青為創作，原告自然就會認知系爭刺青係被
    告自己所發想的原創作品；然系爭刺青並非被告原創，自無
    法參加比賽，則顯與當初之約定不符，被告自應負債務不履
    行之責，原告依民法第494條規定，請求減少報酬，而被告
    盜圖部分之比例約為1/2，因此原告請求被告給付7萬元。
　㈢又因被告未按約定施作刺青，致使原告需支付15萬元除去系
    爭刺青，被告應賠償此部分損害，且系爭刺青為被告盜用他
    人作品而成，原告之身體權因而受到原告未慮及之損害，爰
    請求精神慰撫金10萬元。
　㈣乃依民法第494條、第227條第2項、第227條之1準用同法第19
    5條等規定提出本件訴訟，聲明：1.被告應給付原告32萬元
    ，及自本件起訴狀繕本送達翌日起至清償日止，按年息5％計
    算之利息；2.原告願供擔保請准宣告假執行。
二、被告答辯略以：
　㈠兩造洽談之際，並無約定系爭疵刺青須「原創」、「可參賽
    」，被告亦無承諾將以系爭刺青作為比賽之用，只是與原告
    聊天過程中有提到，而於討論系爭刺青之際，被告即向原告
    表示如標的為非自然物時，被告會參考相關素材進行二次創
    作，而原告係指定佛、悟空、麒麟、龍等非自然物元素，並
    有將相關參考圖元素跟圖案整理在GOOGLE雲端硬碟，被告也
    有提供相關參考圖元素給原告確認，因此原告本即知悉系爭
    刺青係以相關素材進行二次創作方式而成，被告也有將系爭
    刺青之圖樣給原告看過，原告也表示滿意，且施作過程中，
    原告皆表示滿意，如今突然指稱系爭刺青有瑕疵，讓人無法
    接受。
　㈡系爭刺青係參考諸多素材之二次創作，且係與原著作物完全
    相異之具有獨立性之精神勞作，堪認為係新的著作物，並無
    違反著作權法。
　㈢綜上所述，被告係依照債之本旨而為給付，並無任何債務不
    履行之情事，原告之主張並無理由。若認為原告主張有理由
    ，但是雷射除去系爭刺青之部分，因未實際發生，原告未受
    有實際損害，此部分求償並無理由，而原告亦無受任何精神
    上損害，應不得請求慰撫金。
　㈣聲明：請求駁回原告之訴。　　
三、法院得心證的理由：原告主張其於108年間至被告經營之工
    作與被告談妥以14萬元施作系爭刺青，並於109年6月間開始
    施作，於110年初方完成系爭刺青等情，此為被告所不爭執
    ，並有原告施作系爭刺青後之外觀照片在卷可查（見本院卷
    第16頁右側、17頁右側），堪信為真實。然原告主張兩造約
    定系爭刺青之圖樣為被告原創且可供參賽為條件，被告卻未
    經著作權人之授權，而逕行使用他人之圖樣作品施作系爭刺
    青等情，則為被告所否認，本院認定如下：
　㈠查原告主張被告施作系爭刺青使用他人之圖樣作品，右臂部
    分係提出自網路下載圖片之比對照片（見本院卷第16頁），
    左臂部分係提出自網路下載圖片之比對照片及與該圖片原創
    者之網路對話紀錄（見本院卷第17-18頁）為證，就前述網
    路下載圖片及網路對話紀錄經被告否認形式上真正，其中網
    路對話紀錄部分，本院實難知與原告對話之人之真實身分為
    何，而無從判斷該等言語是否出於實際存在之人，更難用以
    認定原告主張之真實性，然被告於本院審理時，已自承施作
    系爭刺青確有參考前述圖片等語（見本院卷第218頁），足
    見被告所作系爭刺青確曾參考上述網路圖片，則上述網路圖
    片應難認有何造偽造情形，此外對照前述左右臂之比對照片
    ，可見右臂部分（見本院卷第16頁）中網路圖片之刺青人物
    長相、手持物品及手之數量並非相同，但姿勢及繪圖細節近
    似，而左臂部分（見本院卷第17頁）之飛龍上方較網路圖片
    多出自上流下之水流，然就飛龍部分之圖樣相同，足徵系爭
    刺青係依前述網路圖片為部分修改而來，應堪認定。
　㈡按為他人施作刺青，與為他人彩繪牆面、車輛或進行裝潢，
    於圖樣之使用，有在人體或物品上施作之差別，而此等承攬
    契約之內容，或為承攬人或定做人雙方或一方提供現存之設
    計圖樣後，由承攬人於合理使用之範圍內就現存圖片進行施
    作，或由雙方或一方蒐羅各式圖樣後，由定做人整合、修改
    後施作，或由定做人提供所欲施作之方向後，由承攬人設計
    百分之百原創之圖樣後再行施作，上開契約內容倘未違反強
    制規定或公序良俗，即應容許此等契約之存在，而具體個人
    契約當事人間之約定如何，則屬事實認定問題，若承攬人承
    諾以自身原創製作之圖樣刺青，卻私下以其他創作者製作之
    圖片進行部分修改而施做，定做人非不能依民法承攬或不完
    全給付之規定主張權利。又按當事人主張有利於己之事實者
    ，就其事實有舉證之責任，民事訴訟法第277條前段定有明
    文。本件原告主張兩造約定系爭刺青圖樣須為原創，然為被
    告所否認，原告自應就此有利於己之事實負舉證之責。
　㈢就兩造有無曾經約定須原創乙情，並未簽署任何書面契約佐
    證，觀諸兩造間網路對話紀錄，顯示原告於108年10月23日
    先傳訊予被告稱欲合作刺青及預約討論，隨後原告於109年6
    月3日提出主題為孫悟空、佛陀、飛龍多張刺青構想圖，並
    於同年月23日稱「邱老大，我整理想法如下：」、「孫悟空
    後面想法-放入背後守護神....山水畫部分沒什麼太大改念
    ，但希望可以包含以下元素：-高山....」、「我把可能可
    以用的參考圖都丟裡面」、「另外唯一一個地方想麻煩你評
    估看看能否小改一下：佛頭右上部分請問是不是能合起來變
    完整的投，因為分開的碎裂感我感覺有點太強，也是希望有
    個完整的佛能夠陪我一輩子。其他部分像花都可以保留」，
    被告於同年月26日稱「佛頭那個我覺得這樣做比較好」、「
    重生概念更適合悟空」、「而且比較少人這樣做」，原告同
    日稱「我沒有要換佛頭啦」、「我現在最大的問題就是佛頭
    殺氣/莊嚴感有點少」，被告則回稱「不用擔心這個」，並
    提出他人製作之圖片稱「這個在身上依定就很莊嚴感了」，
    有上開對話紀錄存卷可參（見本院卷第160-188頁），可見
    兩造商討系爭刺青之圖樣時，均有提出他人製作之圖樣作為
    參考，則其等究竟係約定可參考他人製作之圖樣進行修改施
    作，抑或僅係提供圖樣作為啟發，而相關圖片仍應進行原創
    ，則仍屬不明。
　㈣原告雖提出兩造於施作後之對話，其中原告稱「哈摟邱凱，
    我發現一個大陸美術家5年前的作品跟我的刺青幾乎一模一
    樣。當初我有跟你確認作品是否為自己創作的，你說是。我
    支付十幾萬的刺青費用，就是希望是獨一無二的作品。理應
    是原作要比的作品，怎麼會出現跟別人這麼像的圖？請問你
    有取得該名藝術家的授權嗎？麻煩說明」，被告回稱「這是
    要比賽的啊」、「我之前就有說這是創作啊，我們是做寫實
    的，這個風格原本就會找素材，我之前也有跟你說過啊，你
    可以去問所有人我沒意見」、「你如果有任何不懂的可以給
    我電話說我也行，你找我刺寫實的作品，我們原本就是有素
    材再設計，而且我都有跟你說我們會加自己設計的元素，你
    可以去看看或者問所有刺寫實的師傅」，有上開對話紀錄在
    卷可按（見本院卷第20-21頁），上開對話中，被告面對原
    告指責，仍未自承兩造間曾約定系爭刺青為原創作品，雖曾
    稱參加比賽一事，然刺青比賽或為比較圖樣本身，或為比較
    圖樣在身體上之配置，或為比較刺青色彩或意境表達，未必
    用以比賽，即可認定必為完全原創之作品，以上開對話紀錄
    ，仍無從證明兩造就系爭刺青之圖樣約定為原創製作，此外
    原告所提出之其他證據，亦無從證明兩造確有必須原創之約
    定，縱然被告曾於過程中使用「創作」字眼，然刺青除圖樣
    外，本身亦有身體上之配置、色彩或意境表達等其餘創作性
    質存在，亦難以被告曾使用「創作」之詞，即可推論兩造約
    定系爭刺青之圖樣為原創，是系爭刺青係縱然有依他人之圖
    樣部分修改而施做，仍難認有何違反兩造間承攬契約之約定
    ，是原告主張被告有未依照債之本旨，或有瑕疵之情事，即
    為無理由，自難依民法第494條規定請求減少價金，或依同
    法第227條第2項、第227條之1準用同法第195條等規定請求
    損害賠償。
四、綜上所述，原告依照民法第494條、第227條第2項、第227條
    之1準用同法第195條等規定，請求被告給付32萬元及自起訴
    狀繕本送達翌日起至清償日止之利息，因原告未能舉證兩造
    間曾有系爭刺青之圖樣須為原創之約定，應認原告主張為無
    理由，應予駁回。原告之訴既經駁回，其假執行之聲請，亦
    失所附麗，應併予駁回。
五、本件事證已臻明確，兩造其餘攻擊或防禦方法及證據，經本
    院審酌後，核與本件之結論，不生影響，爰不逐一論述，附
    此敘明。
六、訴訟費用負擔之依據：民事訴訟法第78條。依職權確定訴訟
    費用額為3,420元（第一審裁判費），應由原告負擔。
中　　華　　民　　國　 111　　年　　3 　　月　　29　　日
                  士林簡易庭法  官  陳紹瑜 
以上正本係照原本作成。
如不服本判決，應於判決送達後20日內，向本院提出上訴狀並應
記載上訴理由，如於本判決宣示後送達前提起上訴者，應於判決
送達後20日內補提上訴理由書（須附繕本）。             
中　　華　　民　　國　 111　　年　　3 　　月　　29　　日
                            書記官  吳雪華